臺灣高雄地方法院刑事判決　　　　　　　109年度訴字第406號
　　　　　　　　　　　　　　　　　　　109年度訴字第468號
公　訴　人　臺灣高雄地方檢察署檢察官
被　　　告　魏莉羚


指定辯護人　本院公設辯護人黃秋葉
上列被告因偽造有價證券等案件，經檢察官提起公訴（107 年度
偵字第10606 號）及追加起訴（108 年度偵字第8150號），本院
分別審理，合併判決如下：
    主  文
魏莉羚犯如附表一所示之罪共叁罪，各處如附表一主文欄所示之
刑及沒收。得易科罰金部分，應執行有期徒刑陸月，如易科罰金
，以新臺幣壹仟元折算壹日。
    事  實
一、魏莉羚分別為下列犯行：
    ㈠魏莉羚前受李齊丞（原名李境棠）與李齊丞之母邱翊臻委
      託投資，然因投資失利致李齊丞、邱翊臻分別投資之新臺
      幣（下同）73萬元、40萬元均血本無歸，魏莉羚為擔保償
      還李齊丞、邱翊臻上開損失投資款項，明知豐鑫創業投資
      有限公司（下稱豐鑫公司）未經主管機關核准設立登記，
      不得以公司名義經營業務或為其他法律行為，竟基於違反
      公司法及偽造有價證券之犯意，於民國106 年3 月1 日某
      時，在高雄市○○區○○○路00號14樓之5 室，簽發如附
      表二編號1 至3 所示票號TH0000000 、TH0000000 、TH00
      00000 之本票共3 紙，除在本票發票人欄蓋用其印文外，
      並持其不詳時間所刻之「豐鑫創業投資有限公司」印章，
      在上開本票發票人欄位蓋用「豐鑫創業投資有限公司」印
      文各1 枚，表彰該3 紙本票均係由其與豐鑫公司共同簽發
      之意思，而偽造上開本票3 紙，並於簽發當日立即交付李
      齊丞行使之。
    ㈡魏莉羚明知自己並無歐付寶金融科技股份有限公司（下稱
      歐付寶公司，已於108 年11月8 日解散，於109 年7 月16
      日清算完結）之股份可以販售，竟於106 年10月間某日，
      意圖為自己不法之所有，基於詐欺取財之犯意，向梁秋香
      佯稱歐付寶公司預計上市上櫃，未來承銷價格會有每股
      100 元，其友人欲以每股80元之成本價格出售歐付寶公司
      2,000 股云云，並以通訊軟體LINE傳送歐付寶公司相關訊
      息、兆豐證券股份有限公司（即歐付寶公司之股務代理機
      構，下稱兆豐公司）保管股票領取單等資料取信於梁秋香
      ，致梁秋香信以為真而陷於錯誤，於106 年10月19日，在
      高雄市○○區○○路0 段000 號之中國信託青年分行臨櫃
      匯款16萬元至魏莉羚名下之中華郵政股份有限公司帳號
      0000000-0000000 號帳戶（下稱郵局帳戶）內，作為購買
      歐付寶公司股票2,000 股之價款。
    ㈢魏莉羚為應付梁秋香多次詢問購買歐付寶公司股份之後續
      過戶事宜，另於107 年8 月16日前某日，在不詳地點，基
      於行使偽造私文書之犯意，冒用歐付寶公司之名義，偽造
      如附表三編號1 、2 、3 所示歐付寶公司之「現金增資股
      票買賣合約書」、「股權讓售合約書」、「附買回持股轉
      讓合約書」各一式二份（含附表三編號1-1 、2-1 、3-1
      ）及偽刻「歐付寶金融科技股份有限公司」印章1 顆，虛
      偽記載歐付寶公司於106 年10月19日因辦理現金增資，以
      每股80元，總價金16萬元之價格出售股份2,000 股予梁秋
      香，及於107 年5 月18日經股東會決議以原價買回該現金
      增資股等不實內容，並於107 年8 月16日，在高雄市○○
      區○○○路00號，將如附表三編號1 、2 、3 之合約書各
      2 份（含附表三編號1-1 、2-1 、3-1 ）均交給梁秋香，
      請梁秋香在合約書上簽名後，攜回並持其偽刻之「歐付寶
      金融科技股份有限公司」印章，在上述合約書上「甲方」
      或「乙方」欄位用印，而偽造附表三編號1 、2 、3 所示
      私文書各一式二份（含附表三編號1-1 、2-1 、3-1 ），
      並於107年12月下旬某日，將其中如附表三編號1-1、2-1
      、3 -1所示私文書各1份交予梁秋香收執而行使之，足以
      生損害於梁秋香及歐付寶公司管理股份之正確性。嗣梁秋
      香遲未取回股款，於108年1月31日向兆豐公司查證，經兆
      豐公司通知歐付寶公司，始循線查悉上情。
二、案經李齊丞告訴及歐付寶公司訴由台北市政府警察局中正第
    一分局報告臺灣高雄地方檢察署檢察官偵查起訴。
    理  由
一、本判決下開所引具有傳聞證據性質之證據資料，經當事人於
    本院準備程序及審理期日同意為證據使用（見本院卷A 第73
    、211 、217 頁，本院卷B 第81、156 、201 、334 頁），
    是其縱無刑事訴訟法第159 條之1 至第159 條之4 或其他傳
    聞法則例外之情形，亦經本院審酌該證據作成之情況，既無
    違法取得情事，復無證明力明顯過低等情形，以之作為證據
    為適當，應認為均有證據能力。
二、認定事實所憑證據及理由
（一）上揭事實欄一、㈠部分，業據被告魏莉羚於本院審理時坦
      承在卷（見本院卷A 第69、頁），核與證人即告訴人李齊
      丞於偵查中證述、偵查中告訴代理人羅國斌律師於偵查中
      指訴情節相符（見他卷A 第19、62至63頁），復有被告與
      邱翊臻LINE對話紀錄、如附表二編號1 至3 所示本票影本
      3 張、偽造本票之當場錄音光碟及譯文、被告偽造本票之
      現場照片16張、告訴代理人106 年5 月12日、106 年6
      月1 日律師函及掛號郵件收件回執、106 年7 月3 日損害
      賠償協議書、被告與告訴代理人之LINE對話紀錄截圖、偵
      查中檢察事務官勘驗被告偽造本票之當場錄音勘驗報告（
      見他卷A 第5 至9 、10至11、45、24至32、33至36、37至
      41、42、46至57頁，偵卷第7 至25頁）等件在卷可參。而
      被告經營之豐鑫公司於本件案發時未經核准設立，至109
      年12月14日始經高雄市政府核准設立之事實，亦有經濟部
      商業司商工登記公示資料於107 年4 月13日、108 年9 月
      20日、109 年12月23日之查詢服務結果在卷可憑（見他卷
      A 第12頁，偵卷A 第51頁、本院卷A 第63頁），堪信被告
      任意性自白與事實相符，足認被告確有如上揭事實欄一、
      ㈠所示偽造如附表二編號1 至3 之有價證券犯行。
（二）訊據被告矢口否認有何事實欄一、㈡㈢所示詐欺取財、行
      使偽造私文書犯行，辯稱：我有朋友「吳宗翰」介紹「薛
      哥」，我跟梁秋香都被「薛哥」騙了，我沒有欺騙梁秋香
      的意思，是「薛哥」拿歐付寶公司的相關影片給我，有朋
      友林欣瑜透過我跟薛哥購買歐付寶公司的股票2 張，之後
      林欣瑜家裡經濟有困難，希望我幫忙尋求另一個買家受讓
      林欣瑜的股份，我傳給梁秋香的認購憑證是「薛哥」傳給
      我，我轉傳給梁秋香的，合約書是「薛哥」拿給我的，我
      跟薛哥都約在左營高鐵站，薛哥跟歐付寶公司是什麼關係
      我不知道，是我朋友吳宗翰介紹我認識「薛哥」，實際上
      我是拿合約書給「薛哥」，不是拿給歐付寶公司云云（見
      偵卷B 第7 至14頁，本院卷B 第71至82頁）。經查：
    ⒈被告確於106 年10月間，向梁秋香告知歐付寶公司股份買
      賣資訊，並以LINE傳送歐付寶公司相關資訊與股票領取單
      等資料予梁秋香，梁秋香信以為真，而於106 年10月19日
      匯款16萬元至被告之郵局帳戶，嗣被告於107 年8 月16日
      在高雄市○○區○○路00號，將內容不實之如附表三編號
      1 、2 、3 所示合約書（均一式二份，含附表三編號1-1
      、2-1 、3-1 ）交由梁秋香簽名後攜回，而於107 年12月
      下旬某日，將其中如附表三編號1-1 、2-1 、3-1 所示偽
      造完成之私文書各1 份交予梁秋香收執而行使之事實，業
      經被告坦承在卷（見本院卷B 第71至82、151 至161 頁）
      ，核與證人即被害人梁秋香證述相符，並有中國信託銀行
      106 年10月19日匯款申請書、梁秋香書面陳報購買歐付寶
      公司股票流程、梁秋香與被告LINE對話紀錄、中華郵政股
      份有限公司110 年3 月2 日儲字第1100030302號函所附被
      告郵局帳戶106 年6 月1 日起至106 年10月31日之歷史交
      易清單在卷可參（見偵卷B 第70、77至119 頁，本院卷B
      第127 至147 頁），又如附表三編號1 至3 所示私文書（
      含編號1-1 、2-1 、3-1 ）均為偽造，其上「歐付寶金融
      科技股份有限公司」之印章並非真正等情，亦經證人即告
      訴人歐付寶公司之告訴代理人王薇婷於警詢時及本院審理
      時陳述明確（見偵卷B 第25至27頁，本院卷B 第160 頁）
      ，此部分事實，均堪認定
    ⒉查證人即被害人梁秋香於警詢時證稱：我於106 年3 月份
      ，在高雄市○○區○○○路00號14樓被告開投資公司的辦
      公室認識被告，我會請被告幫我做投資，於106 年10月份
      接獲被告來電，被告告訴我歐付寶公司預計要上市上櫃，
      未來承銷價格會有每股100 元，被告表示朋友有買2 張，
      因故需要用錢，想用成本價以每股80元轉售給我，被告用
      LINE貼很多有關歐付寶新聞網站的訊息，並提供兆豐公司
      股票領取單照片，但戶名與戶號塗掉，被告說是為了要個
      資保護，為了避免我們直接跟賣家聯絡，加上被告是開投
      資公司我就相信被告的說法，決定買2 張股票價值16萬元
      ，被告告知因為這是轉賣的股票，到時候要我本人去臺北
      歐付寶公司辦理股票過戶，要求我把錢匯到被告郵局帳戶
      。我於106 年10月19日匯16萬元至被告郵局帳戶後，陸續
      詢問股票過戶的情況，但被告一直推託，直到107 年5 月
      21日被告用LINE告知歐付寶股票上市失敗，要幫我將我購
      買的股票向歐付寶公司附買回，並稱要補文件在公司，被
      告說歐付寶會寄文件給她，於107 年8 月16日被告就拿2
      份現金增資股權買賣合約書（裡面有增資股票買賣合約書
      、股權讓售合約書、附買回持股轉讓合約書），被告叫我
      在合約書的乙方簽名留資料後，被告說要拿去蓋歐付寶公
      司的公司章，於107 年12月26日或27日，被告拿來的文件
      裡面甲方歐付寶公司已經有蓋公司章了，被告將1 份給我
      保管，另1 份被告說要寄回公司。於108 年1 月31日我向
      兆豐股務代理查詢但查不到資料，且歐付寶公司說合約書
      與合約書上的印鑑，都不是歐付寶公司的，當初被告說賣
      股票的人股數還沒有移轉，我問被告要確認發出文件的窗
      口，但被告不給我賣家的窗口，我跟她要之前會給她的16
      萬元，她一直不還我等語（見偵卷B 第15至24頁）。依此
      ，以歐付寶公司股份交易為由而與被害人梁秋香接洽之人
      ，從頭到尾只有被告，並無被告以外之其他第三人。
    ⒊再對照梁秋香提出其與被告之間LINE對話紀錄顯示，被告
      於106 年10月18日起陸續傳送多則歐付寶公司簡報圖檔與
      相關新聞，並稱：承銷價格預期會100 元云云（見偵卷B
      第85頁）。待梁秋香於106 年10月19日匯款，於同年12月
      9 日詢問股票過戶事宜時，被告則稱：在等待公開說明書
      正式送證交所發文云云（見偵卷B 第89頁）。嗣梁秋香於
      107 年3 月18日再度詢問歐付寶的消息，被告仍稱：在等
      歐付寶公司3 月15日召開董事會後下周公布消息云云（見
      偵卷B 第89頁）。梁秋香又於107 年5 月21日詢問，被告
      則稱：幫梁秋香申請附買回云云（見偵卷B 第91頁）。梁
      秋香再於107 年5 月29日詢問歐付寶通知進度，被告復稱
      ：秋香姐，你的會很晚，5 月28日開始附買回，依我們送
      上去的匯款時間，慢慢匯出云云（見偵卷B 第93頁）。嗣
      被告於同年8 月8 日再稱：歐付寶要寄文件給你們簽云云
      （見偵卷B 第93頁）。待被告與梁秋香於107 年8 月16日
      會面後，梁秋香再次於107 年9 月10日詢問歐付寶進度，
      被告答稱：等你合約寄回家就差不多準備收款，會寄來給
      我，我再拿去給你補蓋章云云（見偵卷B 第95頁）。嗣梁
      秋香於107 年12月18日催促被告，被告仍稱：沒收到單子
      云云（見偵卷B 第97頁）。待被告於107 年12月下旬交付
      偽造如附表三編號1 至3 所示私文書予梁秋香後，梁秋香
      於108 年1 月31日再次詢問被告有無追蹤歐付寶附買回的
      錢，被告稱：每周五早上都會去追蹤進度云云（見偵卷B
      第97頁）。梁秋香又於108 年2 月1 日詢問歐付寶匯款進
      度，被告仍稱：公司說目前一樣照排，你的部分應該會趕
      在月底前下來云云（見偵卷B 第99頁）。後經梁秋香於10
      8 年2 月11日詢問合約書是由歐付寶公司哪個單位蓋章時
      ，被告則稱：是官方出來的正式合約，但當初承銷是薛哥
      跟林董拿現金增資的股份，要先連絡薛哥（薛宏偉），薛
      哥比較懶，會讓公司直接跟我聯繫云云（見偵卷B 第99、
      101 頁）。之後梁秋香於108 年2 月12日詢問被告先前傳
      送之股票領取單戶名為何人時，被告又回覆稱：是跟薛哥
      拿，薛宏平，戶名應該是他云云（見偵卷B 第107 頁）。
      由上開對話紀錄與被告交付合約書予梁秋香之過程相互勾
      稽，顯見被告係於已將本案偽造如附表三編號1-1 、2-1
      、3-1 所示之私文書交給梁秋香行使後，始告知梁秋香股
      份來源是名為「薛哥」之人，且被告仍向梁秋香自稱有直
      接與歐付寶公司聯繫，意即被告始終是與梁秋香接洽唯一
      的窗口，堪可認定。
    ⒋被告固以前詞置辯，但觀之前開被告與梁秋香之間LINE對
      話紀錄，被告就薛哥為何人，前後已出現「薛宏偉」、「
      薛宏平」兩個不同的姓名（見偵卷B 第99、107 頁），且
      於梁秋香於108 年2 月22日詢問薛哥聯絡地址欲親自拜訪
      ，被告僅答稱：會把問題給他、薛哥非常不高興你的事云
      云（見偵卷B 第113 頁），並未正面答覆梁秋香之問題。
      再經本院向兆豐公司函查，經兆豐公司提供歐付寶公司保
      管股票領取單正本，其上戶名並非被告所稱薛哥之人，有
      兆豐公司110 年2 月23日兆證字第1100000311函及所附股
      票領取單正本可為佐證（見本院卷B 第169 至171 頁，正
      本已檢還兆豐公司），則被告所稱「薛哥」之人，是否真
      有其人，已屬有疑。又就被告所稱「吳宗翰」、「薛哥」
      等人，被告於108 年3 月28日警詢時即稱：沒有吳宗翰的
      基本資料或聯絡方式，因為我之後跟他交惡資料都刪除了
      ，不知道薛哥真實姓名、基本資料或聯絡方式，我平常都
      是用微信聯絡，沒有薛哥的電話云云（見偵卷B 第11頁）
      ，倘若被告所稱「薛哥」果真存在，而依被告所述如附表
      三所示合約書均為「薛哥」與其相約高鐵站交付，待梁秋
      香簽名後尚須交給「薛哥」用印後，再次相約高鐵站交付
      給被告，方由被告交付給梁秋香行使，則被告顯然必須密
      切與薛哥保持聯絡方屬可能，然而被告於事發後未久，即
      已無法提出任何「薛哥」的聯絡資料供警方追查，亦無法
      提出其曾與薛哥之人聯絡之對話紀錄或由「薛哥」提供歐
      付寶公司相關投資訊息之佐證，迄至本院審理期間仍未能
      提出任何所稱「薛哥」、「吳宗翰」或「林欣瑜」之基本
      資料（見本院卷B 第77、78、154 至155 、157 、159 、
      195 、201 、207 、333 、341 頁），本院無從認定被告
      所稱之薛哥等人的確存在。況如附表三所示合約書均為偽
      造且內容不實，此經本院認定如前，觀之該等偽造合約書
      內容均為歐付寶公司未上市股份之買賣或買回，立合約書
      人均為歐付寶公司與梁秋香，與被告所稱係「薛哥」或「
      林欣瑜」轉售股份之情節，顯然不符，可見被告所稱「薛
      哥」之人並非真實存在，僅係被告為求取信於梁秋香而編
      造之藉口。又既然歐付寶公司之股份始終未曾成功轉移給
      梁秋香，如何可能再由歐付寶公司買回，顯然被告是為了
      取信於梁秋香而偽造該等內容不實的合約，以營造股份曾
      成功轉移給梁秋香之假象。綜上，如附表三所示合約書，
      確為被告擅自偽刻印章後偽造之事實，堪可認定。
    ⒌再查，梁秋香於109 年10月19日匯款16萬元至被告之郵局
      帳戶後，被告於同日立即以網路轉帳2,000 元、50,012元
      、轉存簿1 萬元、1,000 元、卡片提款6 萬元、36,900元
      ，累計轉出及提款金額合計159,912 元，有卷附被告郵局
      帳戶106 年6 月1 日起至106 年10月31日之歷史交易清單
      可佐（見本院卷B 第127 至147 頁），顯非用於被告所稱
      股份移轉之價金，而係作為被告私人花費用途，亦徵歐付
      寶公司股票移轉一事係被告虛構之謊言。又被告於本院自
      述其經營豐鑫公司，該公司主要從事理財、投資股票、期
      貨與保險，並曾任職證券營業員，待過凱基、第一金、台
      企銀、遠東銀行等公司從事理財業務，前後在金融業待過
      快10年，之後轉做汽車貸款等語（見本院B 卷第339 至
      340 頁、本院卷A 第221 至224 頁），則被告對於股票交
      易投資之常態，應有相當程度之了解，倘本件銷售歐付寶
      公司之未上市股票為真，被告理應與歐付寶公司保持聯繫
      ，但被告不但未曾與歐付寶公司聯繫，於本案事發後面對
      梁秋香之詢問時，仍答覆以：薛哥當時我們在承銷就有先
      講好，我們手續費是外加價上去的，所以誰賣就要誰處理
      ，不能往上推、所以為什麼公司不會正面回應的主因，這
      中間有卡加價手續費的問題云云（見偵卷B 第99頁），試
      圖阻止梁秋香直接與歐付寶公司之人員聯繫，可見被告自
      始明知從無歐付寶股份交易之實，仍虛構上情欺騙梁秋香
      ，有詐欺取財之犯意甚明。
（三）綜合以上事證，堪信被告明知並無歐付寶公司股票可資交
      易，仍向梁秋香佯稱上情施用詐術，致梁秋香陷於錯誤，
      匯款16萬元至被告之郵局帳戶。後於梁秋香追問股票交易
      後續流程時，被告又擅自偽造如附表三所示合約書以取信
      於梁秋香。本案事證明確，被告所為偽造有價證券、詐欺
      取財、行使偽造私文書之犯行，均堪認定，應依論科。
三、論罪科刑
（一）核被告如事實欄一、㈠所為，係犯刑法第201 條第1 項之
      偽造有價證券罪、公司法第19條第2 項、第1 項之以未經
      設立登記之公司名義為法律行為罪；如事實欄一、㈡所為
      ，係犯刑法第339 條第1 項之詐欺取財罪；如事實欄一、
      ㈢所為，係犯刑法第210 條、216 條行使偽造私文書罪。
      被告在如附表二編號1 至3 所示本票上偽造「豐鑫創業投
      資有限公司」印文，以及偽造「歐付寶金融科技股份有限
      公司」印章並偽造「歐付寶金如科技股份有限公司」印文
      而偽造如附表三所示私文書之行為，分別為其偽造有價證
      券、行使偽造私文書之階段行為，均不另論罪。被告行使
      偽造有價證券之輕度行為，為該偽造有價證券之重度行為
      所吸收，不另論罪。被告如事實欄一、㈠同時犯偽造有價
      證券罪及以未經設立登記之公司名義為法律行為罪，係一
      行為觸犯數罪名，為想像競合犯，應從一重論以偽造有價
      證券罪處斷。被告所犯偽造有價證券罪、詐欺取財罪及行
      使偽造私文書罪共3 罪，犯意各別，行為互殊，應予分論
      併罰。至起訴意旨固未記載被告偽造如附表二編號3 所示
      本票，惟此部分經被告敘明為同時簽發偽造而成（見本院
      卷A 第70頁），與起訴部分屬同一事實，為起訴效力所及
      ，本院自得併予審理。
（二）又按偽造有價證券罪之法定最低刑度為3 年以上有期徒刑
      ，究其立法意旨，乃在維護市場交易秩序，保障交易信用
      ，而考量本案被告偽造本票之動機、目的，係因積欠告訴
      人李齊丞及其母債務，為求安撫告訴人李齊丞延長擔保還
      款之用而開立，被告偽造之本票數量僅有3 張，且目的均
      用於向擔保相同投資欠款之償還，而非用以流通於交易市
      場，且於本件案發時豐鑫公司之法人格固因未完成設立登
      記而尚不存在，但有實際經營之表象，且事後確有經核准
      設立，犯罪情節及所生損害尚非重大，與大量偽造有價證
      券嚴重紊亂金融秩序之情形迥異，對於市場交易秩序影響
      程度尚屬有限，倘仍處以本罪法定最低刑度即3 年以上有
      期徒刑，實屬情輕法重，在客觀上足以引起一般人之同情
      ，犯罪情狀顯可憫恕，爰就被告所犯偽造有價證券罪，依
      刑法第59條之規定，減輕其刑。
（三）爰以行為人之責任為基礎，審酌被告因積欠告訴人李齊丞
      投資欠款後無力償還，為圖緩解自身經濟壓力，而偽造附
      表二各編號所示之本票，損及交易上對於票據流通之信任
      ，又虛構未上市股票買賣詐欺被害人梁秋香，並行使偽造
      私文書，破壞文書之信用性，足生損害於歐付寶公司與梁
      秋香，所為誠有不該。再斟酌被告就偽造有價證券部分業
      已坦承犯行，於本院審理時與告訴人李齊丞以100 萬元調
      解成立，迄本案判決時止，累積還款20萬元，此有本院調
      解筆錄、告訴人李齊丞110 年4 月28日刑事陳報狀、被告
      於110 年12月7 日庭呈匯款單據各1 份可佐（見偵卷A 第
      63頁，本院卷A 第97至98、107 、233 頁），就詐欺取財
      及行使偽造私文書部分則否認犯意，分別於109 年10月25
      日、110 年12月7 日匯款8 萬元、8 萬元，累積還款16萬
      元予被害人梁秋香，雖有填補部分其所造成的損害，惟過
      程多所拖延，犯後態度難謂良好。復衡以被告各次偽造有
      價證券金額之高低、所偽造文書之數量、其於本院審理中
      自述之學經歷、收入及家庭生活狀況（因事涉個人隱私不
      予揭露，詳見本院卷A 第225 頁，本院卷第341 頁），其
      除103 年間因詐欺案遭判拘役獲緩刑宣告外，無其他經有
      罪判決之前科素行，並參酌告訴人、被害人之意見等一切
      情狀，分別量處如附表一各編號主文欄所示之刑，並就得
      易科罰金部分，諭知易科罰金之折算標準。再考量被告所
      犯詐欺取財與行使偽造私文書兩罪之犯罪時間介於106 年
      10月至107 年12月間，其行使偽造私文書係為保全以詐欺
      取得之財物，對象限於梁秋香1 人，考量被告之整體不法
      與罪責程度，定其應執行刑如主文所示，並諭知易科罰金
      之折算標準。
（四）不予緩刑宣告之說明
      辯護人雖請求給予被告附條件緩刑等語（見本院卷A 第
      227 頁），但被告與告訴人李齊丞調解成立後，僅還款20
      萬元，且均未依調解筆錄之期限履行，告訴人李齊丞具狀
      懇請嚴加審理，顯然被告未獲得告訴人李齊丞之原諒；又
      被告雖於本院辯論終結前，有賠償被害人梁秋香16萬元，
      但亦未獲梁秋香之原諒，且被告行使偽造私文書之被害人
      尚有歐付寶公司，非僅梁秋香而已，況被告犯後又未坦認
      犯行，尚無從使本院信其已無再犯之虞，自無從給予緩刑
      之宣告。
四、沒收部分：
（一）按偽造之有價證券，不問屬於犯人與否，沒收之，刑法第
      205 條定有明文。又上開條文為修正刑法第38條第2 項但
      書所指之「特別規定」，自應優先適用。至票據之偽造或
      票據上簽名之偽造，並不影響於其上真正簽名之效力，但
      偽造之部分，仍應依刑法第205 條規定，諭知沒收，另因
      票據權利之行使與票據本身不能分離，於此情形法院為沒
      收之宣告時，僅諭知偽造部分（即偽造發票人部分）沒收
      即可，不得將該紙票據全部宣告沒收（最高法院93年度台
      上字第6386號、94年度台上字第2061號判決意旨參照）。
      本案如附表二編號1 至3 所示之本票上發票人欄位「豐鑫
      創業投資有限公司」固屬偽造，但無礙於「魏莉羚」簽名
      之真正，故上開本票僅就偽造發票人「豐鑫創業投資有限
      公司」部分，依刑法第205 條之規定，在被告所犯偽造有
      價證券罪刑項下宣告沒收。至於上開本票遭偽造之部分既
      經宣告沒收，其上偽造之「豐鑫創業投資有限公司」印文
      各1 枚自當包括在內，無庸再依刑法第219 條之規定重複
      諭知沒收。另卷附本票影本下方以手寫記載保證付款等字
      樣處，尚有蓋印「豐鑫創業投資有限公司」印文各3 枚（
      見他卷A 第10、11、45頁）部分，僅係被告書寫在另一張
      紙與告訴人李齊丞確認對帳明細，並非本票之背書等情，
      業經被告於本院審理時供述明確（見本院卷A 第224 、22
      5 頁），毋庸宣告沒收。
（二）按刑法第219 條所定應沒收之印章、印文，以偽造者為限
      ，如為真正印章所蓋之印文，即不在沒收之列。如附表二
      編號1 至3 所示本票上之「豐鑫創業投資有限公司」印文
      雖係被告於豐鑫公司未成立時所盜蓋，然豐鑫公司既已於
      109 年12月14日經核准設立，被告所用「豐鑫創業投資有
      限公司」之印章已屬真正，毋庸宣告沒收。
（三）按供犯罪所用、犯罪預備之物或犯罪所生之物，屬於犯罪
      行為人者，得沒收之。又偽造之印章、印文或署押，不問
      屬於犯人與否，沒收之，刑法第38條第2 項前段、第219
      條分別定有明文。查本案如附表三編號1 、2 、3 所示私
      文書均為一式二份（含附表三編號1-1、2-1、3-1），其
      中1份（即附表三編號1、2、3）係被告取走，屬被告所有
      供犯本件行使偽造私文書所用之物，應依刑法第38條第2
      項前段，在被告所犯行使偽造私文書罪刑項下宣告沒收，
      其上偽造之「歐付寶金融科技股份有限公司」印文亦包含
      在內，毋庸重複宣告沒收。如附表三編號1-1、2-1、3-1
      所示私文書（即一式二份中之另1份）則經被告交付梁秋
      香收執，已非屬被告所有，不予宣告沒收，然而其上偽造
      之「歐付寶金融科技股份有限公司」印文共6枚，及偽造
      之印章1顆，應依刑法第219條規定，不問屬於犯人與否，
      在被告所犯行使偽造私文書罪刑項下宣告沒收。本案宣告
      多數沒收，依刑法第40條之2第1項規定併執行之。
（四）犯罪所得不予沒收之說明
      被告如事實欄一、㈡所示自告訴人梁秋香取得之款項16萬
      元，固為其犯罪所得，但被告於本院審理時分別於109 年
      10月25日、110 年12月7 日匯款8 萬元、8 萬元予梁秋香
      ，有109 年10月25日郵政跨行匯款申請書、110 年12月7
      日中國信託新台幣存提款交易憑證各1 紙（均影本，見本
      院卷B 第83、347 頁），足認被告之犯罪所得已實際合法
      發還，依刑法第38條之1 第5 項之規定，不予宣告沒收或
      追徵。
據上論斷，應依刑事訴訟法第299 條第1 項前段，判決如主文。
本案經檢察官王勢豪提起公訴及追加起訴，檢察官林敏惠到庭執
行職務。
中    華    民    國    111    年    1     月    14    日
                  刑事第七庭   審判長法  官    林柏壽
                                     法  官    洪韻筑
                                     法  官    李宜穎
以上正本證明與原本無異。
如不服本判決應於收受判決後20日內向本院提出上訴書狀，並應
敘述具體理由。其未敘述上訴理由者，應於上訴期間屆滿後20日
內向本院補提理由書(均須按他造當事人之人數附繕本)「切勿逕
送上級法院」。
中    華    民    國   111    年    1     月    14    日
                                     書記官    王紀淳
　
附表一：
┌──┬───────┬─────────┬────────────────────┐
│編號│事實          │罪名              │主文                                    │
├──┼───────┼─────────┼────────────────────┤
│ 1  │本判決事實一、│刑法第201 條第1 項│魏莉羚犯偽造有價證券罪，處有期徒刑壹年拾│
│    │（一）        │偽造有價證券罪、公│月。未扣案如附表二編號1 至3所示之票號   │
│    │              │司法第19條第1、2項│TH0000000 、TH0000000 、0000000 本票上偽│
│    │              │以未經設立登記之公│造「豐鑫創業投資有限公司」為共同發票人部│
│    │              │司名義為法律行為之│分沒收。                                │
│    │              │罪                │                                        │
├──┼───────┼─────────┼────────────────────┤
│ 2  │本判決事實一、│刑法第339 條第1 項│魏莉羚犯詐欺取財罪，處有期徒刑肆月，如  │
│    │（二）        │詐欺取財罪        │易科罰金，以新臺幣壹仟元折算壹日。      │
│    │              │                  │                                        │
├──┼───────┼─────────┼────────────────────┤
│ 3  │本判決事實一、│刑法第210 條、第  │魏莉羚犯行使偽造私文書罪，處有期徒刑肆月│
│    │（三）        │216 條行使偽造私文│，如易科罰金，以新臺幣壹仟元折算壹日。未│
│    │              │書罪              │扣案如附表三編號1 、2 、3 所示偽造文書各│
│    │              │                  │壹份均沒收。未扣案如附表三編號1-1 、1-2 │
│    │              │                  │、1-3 所示偽造文書上「歐付寶金融科技股份│
│    │              │                  │有限公司」印文共陸枚、偽造之「歐付寶金融│
│    │              │                  │科技股份有限公司」印章壹顆，均沒收。    │
└──┴───────┴─────────┴────────────────────┘
附表二：偽造本票內容
┌──┬─────┬───────┬─────┬─────────┐
│編號│發票日    │發票人        │本票號碼  │票面金額（新臺幣）│
├──┼─────┼───────┼─────┼─────────┤
│ 1  │106 年3 月│豐鑫創業投資有│TH0000000 │627,304元         │
│    │1 日      │限公司、      │          │                  │
│    │          │魏莉羚        │          │                  │
│    │          │              │          │                  │
├──┼─────┼───────┼─────┼─────────┤
│ 2  │106 年3 月│豐鑫創業投資有│TH0000000 │399,303元         │
│    │1 日      │限公司、      │          │                  │
│    │          │魏莉羚        │          │                  │
│    │          │              │          │                  │
├──┼─────┼───────┼─────┼─────────┤
│ 3  │106 年3 月│豐鑫創業投資有│TH0000000 │99,467元          │
│    │1 日      │限公司、      │          │                  │
│    │          │魏莉羚        │          │                  │
│    │          │              │          │                  │
└──┴─────┴───────┴─────┴─────────┘
　
附表三：
┌──┬───────┬──────┬───────┐
│編號│偽造之文書    │偽造之印文  │卷證出處      │
│    │（均一式二份）│            │              │
├──┼───────┼──────┼───────┤
│ 1  │歐付寶金融科技│左列合約書甲│偵卷B第69頁   │
│    │股份有限公司現│方欄位上，歐│              │
│    │金增資股票買賣│付寶金融科技│              │
│    │合約書（由被告│股份有限公司│              │
│    │持有保管）    │印文2 枚    │              │
├──┼───────┼──────┼───────┤
│1-1 │歐付寶金融科技│左列合約書甲│同上          │
│    │股份有限公司現│方欄位上，歐│              │
│    │金增資股票買賣│付寶金融科技│              │
│    │合約書（交梁秋│股份有限公司│              │
│    │香收執）      │印文2 枚    │              │
├──┼───────┼──────┼───────┤
│ 2  │歐付寶金融科技│左列合約書甲│偵卷B 第71至72│
│    │股份有限公司股│方欄位上，歐│頁            │
│    │權讓售合約書（│付寶金融科技│              │
│    │由被告持有保管│股份有限公司│              │
│    │）            │印文2 枚    │              │
├──┼───────┼──────┼───────┤
│2-1 │歐付寶金融科技│左列合約書甲│同上          │
│    │股份有限公司股│方欄位上，歐│              │
│    │權讓售合約書（│付寶金融科技│              │
│    │交梁秋香收執）│股份有限公司│              │
│    │              │印文2 枚    │              │
├──┼───────┼──────┼───────┤
│ 3  │歐付寶金融科技│左列合約書乙│偵卷B 第73頁  │
│    │股份有限公司附│方欄位上，歐│              │
│    │買回持股轉讓合│付寶金融科技│              │
│    │約書（由被告持│股份有限公司│              │
│    │有保管）      │印文2 枚    │              │
├──┼───────┼──────┼───────┤
│3-1 │歐付寶金融科技│左列合約書乙│同上          │
│    │股份有限公司附│方欄位上，歐│              │
│    │買回持股轉讓合│付寶金融科技│              │
│    │約書（交梁秋香│股份有限公司│              │
│    │收執）        │印文2 枚    │              │
└──┴───────┴──────┴───────┘
附錄本判決論罪科刑法條：
刑法第201條
意圖供行使之用，而偽造、變造公債票、公司股票或其他有價證
券者，處 3 年以上 10 年以下有期徒刑，得併科 9 萬元以下罰
金。
行使偽造、變造之公債票、公司股票或其他有價證券，或意圖供
行使之用而收集或交付於人者，處 1 年以上 7 年以下有期徒刑
，得併科 9 萬元以下罰金。
　
公司法第19條
未經設立登記，不得以公司名義經營業務或為其他法律行為。
違反前項規定者，行為人處 1 年以下有期徒刑、拘役或科或併
科新臺幣 15 萬元以下罰金，並自負民事責任；行為人有二人以
上者，連帶負民事責任，並由主管機關禁止其使用公司名稱。
　
刑法第210條
偽造、變造私文書，足以生損害於公眾或他人者，處 5 年以下
有期徒刑。
　
刑法第216條
行使第 210 條至第 215 條之文書者，依偽造、變造文書或登載
不實事項或使登載不實事項之規定處斷。
　
刑法第339條
意圖為自己或第三人不法之所有，以詐術使人將本人或第三人之
物交付者，處 5 年以下有期徒刑、拘役或科或併科 50 萬元以
下罰金。
以前項方法得財產上不法之利益或使第三人得之者，亦同。
前二項之未遂犯罰之。
　
┌────────────────────────────┐
│附錄卷宗標目：                                          │
│1.【他卷A 】臺灣高雄地方檢察署107 年度他字第3248號偵查卷│
│   宗                                                   │
│2.【偵卷A 】臺灣高雄地方檢察署107 年度偵字第10606 號偵查│
│   卷宗                                                 │
│3.【本院卷A 】本院109 年度訴字第406 號卷宗              │
│4.【偵卷B 】臺灣高雄地方檢察署108 年度偵字第8150號偵查卷│
│   宗                                                   │
│5.【本院卷B】本院109年度訴字第468號卷                   │
│                                                        │
└────────────────────────────┘